【裁判字號】    98,民抗更(二),3
【裁判日期】    990208
【裁判案由】    假扣押
【裁判全文】
智慧財產法院民事裁定
                                 98年度民抗更(二)字第3號
抗  告  人  台灣數位學習科技股份有限公司
兼
法定代理人  蘇德宙      
上二人共同
訴訟代理人  陳群顯律師
            呂聿雙律師
            朱玉文律師
相  對  人  訊連科技股份有限公司
法定代理人  黃肇雄      
訴訟代理人  林怡芳律師
            李貞儀律師
            林佳瑩律師
上列當事人間假扣押事件，抗告人對於中華民國97年5 月14日臺
灣士林地方法院97年度裁全字第1397號所為裁定，提起抗告，經
最高法院第二次廢棄原裁定，並發交本院更為裁判，本院裁定如
下：
    主  文
抗告駁回。
第二審及發交前第三審抗告訴訟費用由抗告人連帶負擔。
    理  由
一、按債權人就金錢請求或得易為金錢請求之請求，欲保全強制
    執行者，得聲請假扣押，民事訴訟法第522 條第1 項定有明
    文。次按假扣押，非有日後不能強制執行或甚難執行之虞者
    ，不得為之，同法第523 條第1 項亦有明文。又請求及假扣
    押之原因應釋明之，為同法第526 條第1 項所明定。前項釋
    明如有不足，而債權人陳明願供擔保或法院認為適當者，法
    院得定相當之擔保，命供擔保後為假扣押，為同法條第2 項
    所規定。依上開規定可知，債權人聲請假扣押，應就其請求
    及假扣押之原因加以釋明，該項釋明如有不足，而債權人陳
    明願供擔保或法院認為適當者，法院得定相當之擔保，命供
    擔保後為假扣押。所謂「假扣押之原因」，指債權人日後有
    不能強制執行或甚難執行之虞，例如債務人浪費財產、增加
    負擔、就其財產為不利益之處分，致有減低償債能力情形，
    或債務人將移住遠地、逃匿無蹤、隱匿財產，或債務人之資
    產有不足以清償假扣押保全之請求之虞等情。又稱「釋明」
    者，係使法院就某事實之存否，得到「大致為正當」之心證
    ，即為已足，與「證明」係當事人提出之證據方法，足使法
    院產生堅強心證，可以確信其主張為真實者，尚有不同，此
    有最高法院98年度台抗字第56號民事裁定意旨足資參照。
二、本件相對人於原法院聲請意旨略以：抗告人台灣數位學習科
    技股份有限公司（下稱台灣數位公司）於其「台灣數位學習
    科技與知識管理系統」之網頁上，自行販售、授權他人安裝
    及下載「PowerCam5.0 」之軟體程式，該專利技術特徵已落
    入相對人所有發明專利I185002 號「多樣式媒體即時錄製系
    統及方法」之申請專利權範圍，侵害相對人之專利權。抗告
    人蘇德宙係抗告人台灣數位公司之負責人，依公司法第23條
    第2 項規定，應與抗告人台灣數位公司負連帶賠償之責。相
    對人爰依專利法第84條第1 項前段及民法第184 條第1 項之
    規定，請求抗告人連帶賠償損害新臺幣（下同）46,987,500
    元。又抗告人台灣數位公司之資本總額僅為500 萬元，現有
    資產僅為裕隆汽車1 輛及在合作金庫南汐止分公司之存款約
    3,710,000 元，至抗告人蘇德宙之資產為在美商花旗銀行存
    款984,667 元、在合作金庫存款328,000 元、其他所得840,
    096元，是抗告人之資產顯不足清償本件假扣押保全之3,000
    萬元請求，且抗告人台灣數位公司近日復將營業重心及資產
    移往中國，相對人日後有不能強制執行或甚難執行之虞，並
    提出抗告人台灣數位公司之基本資料、網頁、利率表、抗告
    人96年度綜合所得稅各類所得資料清單、財產歸屬資料清單
    以為釋明（見原法院卷第57頁、臺灣高等法院抗字卷第21頁
    至第24頁、抗更卷第58頁）。爰聲請相對人願供擔保，請求
    准就抗告人之財產在債權額3,000 萬元之範圍內予以假扣押
    。
三、抗告意旨略以：抗告人台灣數位公司並未將營業重心及資產
    移往中國，而抗告人蘇德宙之資產另包括花蓮市○○○○街
    11號建物（現值172,900 元）、同上街50號建物（現值369,
    300 元）、花蓮市○○段193 地號土地（公告現值12,172,0
    00元）、同上段302 地號土地（公告現值2,193,000 元）、
    花蓮市○○段573 地號土地（公告現值5,112,500 元）、同
    上段575 地號土地（公告現值11,284,000元）、同上段576
    地號土地（公告現值3,419,000 元）、亮泰企業股份有限公
    司股份800 萬元、芥菜子投資股份有限公司股份317 萬元、
    瀚宇彩晶股份有限公司股份31,000元、抗告人台灣數位公司
    股份300 萬元、摩司科技股份有限公司股份2,205,000 元，
    合計資產總額51,128,700元，復於96年度另有所得29,179元
    ，至抗告人台灣數位公司於96年度在合作金庫則有利息收入
    5,565 元，並提出財產歸屬資料清單、96年度綜合所得稅各
    類所得資料清單為證（見臺灣高等法院抗字卷第52、53、55
    頁、抗更卷第21頁）。相對人既未就假扣押之原因盡釋明之
    責，其聲請自不符假扣押之要件。爰請求廢棄原裁定，駁回
    相對人之聲請。
四、經查：
  (一)相對人向原法院聲請就抗告人所有財產在債權額3,000 萬元
    之範圍內為假扣押，並主張抗告人台灣數位公司於其「台灣
    數位學習科技與知識管理系統」之網頁上，自行販售、授權
    他人安裝及下載「PowerCam5.0 」之軟體程式，該專利技術
    特徵已落入相對人所有發明專利I185002 號「多樣式媒體即
    時錄製系統及方法」之申請專利權範圍，侵害相對人之專利
    權，而抗告人台灣數位公司授權系爭軟體，第一年每位最少
    收取262,500 元，若以授權企業179 家之總授權費用計算，
    則為46,987,500元，爰依專利法第84條第1 項前段、第85條
    第1 項第2 款、民法第184 條第1 項、公司法第23條第2 項
    等規定，請求抗告人台灣數位公司及蘇德宙連帶賠償46,987
    ,500元等語，並提出公證書、財團法人中華工商研究院專利
    權侵害鑑定研究報告書、網頁、抗告人台灣數位公司基本資
    料以為釋明（見原法院卷第4 至57頁），應認此部分釋明尚
    無欠缺。抗告人縱否認侵害相對人之專利權，並抗辯抗告人
    所授權之軟體產品，另提供費用15,750元、31,500元等不同
    組合之銷售方式，且非所有客戶均選用系爭軟體及繳納授權
    費262,500 元，復以抗告人之營業收入應扣除研發成本、員
    工薪資及行銷費用云云。惟此乃涉及相對人釋明假扣押「請
    求」是否不足之問題，揆諸前揭說明，相對人自得以提供擔
    保之方式，補此部分釋明之不足。至抗告人提出本院97年度
    民專訴字第10號判決（見臺灣高等法院抗更卷第22至38頁）
    ，抗辯相對人主張假扣押之「請求」無理由，乃涉及本案實
    體爭執事項，於假扣押非訟程序無審酌餘地。
  (二)相對人主張本件有假扣押之原因，無非係以抗告人台灣數位
    公司資本額5,000,000 元，現有資產僅為裕隆汽車1 輛及在
    合作金庫南汐止分公司之存款約3,710,000 元，而抗告人蘇
    德宙之資產為在美商花旗銀行存款984,667 元、在合作金庫
    存款328,000 元、其他所得840,096 元，抗告人之資產顯不
    足清償本件假扣押保全之3,000 萬元請求，且抗告人台灣數
    位公司近日復將營業重心及資產移往中國，相對人日後有不
    能強制執行或甚難執行之虞等語，並提出抗告人台灣數位公
    司基本資料、網頁、利率表、抗告人96年度綜合所得稅各類
    所得資料清單、財產歸屬資料清單以為釋明（見原法院卷第
    57頁、臺灣高等法院抗字卷第21至24頁、抗更卷第58頁），
    應認此部分釋明尚無欠缺。至抗告人台灣數位公司則否認其
    將營業重心及資產移往中國，並抗辯抗告人蘇德宙資產另包
    括花蓮市○○○○街11號建物（現值172,900 元）、同上街
    50 號 建物（現值369,300 元）、花蓮市○○段193 地號土
    地（公告現值12,172,000元）、同上段302 地號土地（公告
    現值2,193,000 元）、花蓮市○○段573 地號土地（公告現
    值5,11 2,500元）、同上段575 地號土地（公告現值11,284
    ,000元）、同上段576 地號土地（公告現值3,419,000 元）
    、亮泰企業股份有限公司股份800 萬元、芥菜子投資股份有
    限公司股份3,170,000 元、瀚宇彩晶股份有限公司股份31,
    000 元、抗告人台灣數位公司股份300 萬元、摩司科技股份
    有限公司股份2,205,000 元，合計資產總額51,128,700元，
    於96年度另有所得29,179元，且抗告人台灣數位公司於96年
    度在合作金庫另有利息收入5,565 元，並提出財產歸屬資料
    清單、96年度綜合所得稅各類所得資料清單為證（見臺灣高
    等法院抗字卷第52、53、55頁、抗更卷第21頁），惟此乃涉
    及相對人就「假扣押原因」之釋明是否不足之問題，揆諸前
    揭說明，相對人仍得以提供擔保之方式，補此部分釋明之不
    足。又況，抗告人所有之動產、股份、現金等類財產極易處
    分而變更權屬狀態，縱日後相對人之本案請求權確定存在，
    亦有不能強制執行各該財產之虞。復以抗告人蘇德宙所有不
    動產總值34,722,700元，僅較相對人以假扣押保全之請求多
    出4,722,700 元，日後縱認相對人得強制執行拍賣各該不動
    產，仍有債權無法獲得全額滿足之虞。是相對人就本件假扣
    押請求之原因及假扣押之原因，已為相當之釋明。且本院認
    為抗告人所辯尚無法排除相對人所主張「假扣押原因」存在
    之可能性，自仍有以假扣押保全相對人請求之必要。
五、綜上所述，相對人已就假扣押請求及原因提出釋明，該釋明
    縱有不足，然相對人於原法院已陳明願供擔保以補釋明之不
    足，尚無不合。本院復認定有以假扣押保全相對人請求之必
    要。原法院依相對人之聲請，定相當擔保金額後，裁定准予
    相對人假扣押聲請之裁定，其認事用法並無違誤，抗告人仍
    執陳詞為辯，據以對原裁定聲明廢棄，為無理由，應予駁回
    。
六、據上論結，本件抗告為無理由，爰裁定如主文。

中    華    民    國    99    年    2     月    8     日
                    智慧財產法院第一庭
                          審判長法  官  李得灶
                                法  官  林欣蓉
                                法  官  汪漢卿
以上正本係照原本作成。
如不服本裁定而提起抗告，應於裁定正本送達後10日之不變期間
內向本院提出抗告狀，並應表明抗告理由。
中    華    民    國    99    年     2    月     8    日
                                書記官  邱于婷

司法院資訊處製作；財團法人民間司法改革基金會備份。
